臺灣桃園地方法院民事裁定
110年度壢簡字第1661號
原      告  祭祀公業法人桃園市吳寶勳

法定代理人  吳家成  
訴訟代理人  鄧文宇律師
被      告  吳家文  

上列當事人間請求返還不當得利事件，本院裁定如下：
      主  文
本件於本院111年度撤字第1號第三人撤銷訴訟事件之民事訴訟終
結確定前，停止訴訟程序。
      理  由
一、按民事訴訟法第182條第1項規定：「訴訟全部或一部之裁判
    ，以他訴訟之法律關係是否成立為據者，法院得在他訴訟終
    結前以裁定停止訴訟程序。」民法第56條規定：「總會之召
    集程序或決議方法，違反法令或章程時，社員得於決議後三
    個月內請求法院撤銷其決議。但出席社員，對召集程序或決
    議方法，未當場表示異議者，不在此限；總會決議之內容違
    反法令或章程者，無效。」
二、查祭祀公業為民法上之社團，如依民法第56條第1項規定提
    起撤銷派下員大會決議之訴，此種訴訟為實體法上形成之訴
    而具有形成力，之所以承認此種判決具有形成力，乃因其對
    社會發生重大影響之權利義務關係或法律地位，為使其法律
    狀態能夠明確，確保法律生活之安定，即承認形成判決之形
    成力。亦即，縱然係當事人以外之人，亦應受判決效力之拘
    束，具有所謂對世效。質言之，經法院為原告勝訴之判決確
    定時，即宣告撤銷派下員大會決議，該決議即溯及決議時成
    為無效，此種判決既為一形成判決，自具有對世效，即對當
    事人以外之第三人亦發生效力。
三、又派下員大會決議之程序違法，因其瑕疵較為輕微，故限派
    下員於90日內提起撤銷之訴，並經法院為原告勝訴之判決確
    定時，該程序違法之決議始使歸於無效。反之，派下員大會
    決議之內容有實質上之瑕疵者，即違反法令或章程之情形者
    ，因關係重大，民法第56條第2項使此種決議歸於當然無效
    ，即自始、當然、確定為無效，並無待法院之判決。準此，
    派下員依民法第56條第1項規定提起撤銷之訴，此項較為輕
    微之瑕疵，經法院為原告勝訴之判決確定時，判決之效力對
    當事人以外之第三人既發生效力，則在派下員以祭祀公業為
    被告，提起確認派下員大會決議無效之訴訟，因其決議之瑕
    疵既較程序違法之瑕疵為重大，是依舉輕以明重之法理，此
    內容違法之決議經法院為原告勝訴之判決確定時，判決之效
    力對當事人以外之其他派下員自亦應發生效力。
四、本件原告主張，其於民國108年4月28日召開之派下員大會，
    決議通過撥款40萬元獎勵金予被告（下稱系爭決議）。嗣系
    爭決議經本院109年度訴字第2066號案件（下稱系爭前案）
    判決無效確定。爰依不當得利之規定請求被告返還受領之40
    萬元及其利息等語。依上開說明，系爭前案因具對世效而對
    被告亦有既判力。然被告現已就系爭前案提起本院111年度
    撤字第1號第三人撤銷訴訟（下稱系爭撤銷訴訟），有案件
    繫屬查詢結果在卷可參。則系爭撤銷訴訟之認定結果將影響
    系爭前案判決效力，並將影響系爭決議是否無效，而為本案
    之先決問題，是本院認有停止本件訴訟程序之必要，爰依上
    開規定，裁定如主文。
中　　華　　民　　國　　111 　年　　9 　　月　　30　　日
                    中壢簡易庭  法  官  周仕弘
以上為正本係照原本作成。
如對本裁定抗告，須於裁定送達後10日內向本院提出抗告狀。
中　　華　　民　　國　　111 　年　　9 　　月　　30　　日
　　　　　　　　　　　　　　　　書記官  巫嘉芸